【裁判字號】    97,訴,405
【裁判日期】    970526
【裁判案由】    偽證
【裁判全文】
臺灣雲林地方法院刑事判決               97年度訴字第405號
公  訴  人  臺灣雲林地方法院檢察署檢察官
被      告  甲○○
上列被告因偽證案件，經檢察官提起公訴（96年度偵字第3128號
），於本院準備程序進行中，被告就被訴事實為有罪之陳述，經
合議庭裁定由法官一人獨任進行簡式審判程序，判決如下：
    主      文
甲○○證人，於檢察官偵查時，及於執行審判職務之公署審判時
，於案情有重要關係之事項，供前具結，而為虛偽陳述，處有期
徒刑陸月，緩刑年，並應自本判決確定之日起個月內，向公
庫支付新臺幣萬元。
    事實及理由
一、犯罪事實：
    甲○○係於民國95年6 月10日投票之第18屆雲林縣烏麻村村
    長選舉之選舉權人，且為烏麻村第12鄰之鄰長，其明知該村
    村長候選人陳崑政（違反公職人員選舉罷免法部分，於臺灣
    高等法院臺南分院97年度選上更(二)第105 號審理中）為爭取
    順利當選第18屆烏麻村村長，而委託詹再旺於95年4 月4 日
    或5 日，至甲○○位於雲林縣林內鄉○○村○○路51號住處
    ，向其拜票尋求支持時，交付市價新臺幣200 元、重量約半
    臺斤之香菇1 包予甲○○，作為賄選之對價，其目的係在約
    定甲○○應於上開村長投票日前往投票支持陳崑政。甲○○
    仍基於偽證之犯意，先於95年5 月4 日臺灣雲林地方法院檢
    察署第1 偵查庭調查另案被告陳崑政涉嫌違反公職人員選舉
    罷免法案件（95年度選他字第46號）時，經檢察官告知具結
    義務及刑法偽證罪責，甲○○於供前具結後，以證人身分接
    受檢察官訊問時，就陳崑政有無託人前往其上開住處分送香
    菇要求支持村長選舉，即陳崑政是否構成投票行賄罪之與案
    情有重要關係事項，甲○○虛偽證稱：伊不知道香菇是誰送
    的，伊沒有看到是誰拿來的，也不知道是誰要送的云云，就
    案情有重要關係事項為虛偽陳述，足以影響另案被告陳崑政
    是否涉犯投票行賄罪之偵查結果。甲○○就同一案件，再於
    96年5 月9 日上午9 時40分許，在臺灣高等法院臺南分院刑
    事第5 法庭審理另案被告陳崑政涉嫌違反公職人員選舉罷免
    法案件（96年度選上訴字第248 號，下稱前案）時，由執行
    審判職務時之審判長告知具結義務及刑法偽證罪責，甲○○
    於供前具結後以證人身分，就上開香菇是否係陳崑政分送，
    分送香菇是否與選舉有關等涉及被告陳崑政是否構成投票行
    賄之與案情有重要關係事項，虛偽證述：陳崑政91年間開始
    擔任村長後，都有送禮物給鄰長，1 年3 節都有送小禮給鄰
    長，每年都有送；村長有送禮到伊家，當時伊不在家，村長
    放在伊家的門口，伊回來後才拿進去屋內，調查局說有人檢
    舉，伊才知道村長有送禮；村長送禮沒有什麼目的，只是慰
    勞鄰長的辛勞；送禮物時，沒有說要支持他選村長；以前每
    年端午節的禮物，大概都是清明節的時候送，村長都提早送
    。每年端午節都會送香菇，伊知道每年香菇都是村長送的，
    本件扣案香菇伊不知道是何人送的，是送完香菇經過一段時
    間，調查局的人要伊太太去田裡找伊回來，調查員才說是別
    人檢舉，伊才知道是村長送的香菇等不實之證詞，而欲脫免
    陳崑政投票行賄罪之罪責，其所為虛偽之陳述，足生影響於
    前案判決之結果。
二、認定犯罪事實所憑證據及理由：
(一)、本案被告甲○○所犯刑法第168 條之罪，均係死刑、無期徒
    刑、最輕本刑為3 年以上有期徒刑以外之罪，其於準備程式
    就前揭被訴事實為有罪之陳述，經受命法官告知簡式審判程
    式之旨，並聽取其與公訴人之意見後，本院合議庭裁定由受
    命法官獨任進行簡式審判程式，是本件之證據調查，依刑事
    訴訟法第273 條之2 規定，不受同法第159 條第1 項、第
    161 條之2 、第161 條之3 、第163 條之1 及第164 條至第
    170 條規定之限制，合先敘明。
(二)、上開犯罪事實，業經被告於本院審理時坦白承認，並供稱：
    陳崑政在95年5 月2 日之前有送香菇給我，陳崑政叫詹再旺
    送給我的，我不在，就放在我家門口；之後詹再旺有遇到我
    ，跟我說香菇是村長要送給我的，叫我支持陳崑政要選村長
    ；我之前在檢察官面前及臺灣高等法院臺南分院作證時，是
    說謊話，因為我怕說香菇是詹再旺拿來的，怕詹再旺會找我
    麻煩，所以上次才不敢說事實，這回我說的是實話等語明確
    ，並有證人詹再旺於檢察官面前之證述可資佐證，亦與陳崑
    政於95年5 月4 日在檢察官面前所供一致，此外並有臺灣雲
    林地方法院檢察署95年度選他字第46號95年5 月4 日訊問筆
    錄、臺灣高等法院臺南分院96年選上訴字第248 號96年5 月
    9 日審判筆錄、證人結文各1 紙附卷可徵。足見被告之自白
    與事實相符，應可採信，本案事證明確，被告犯行堪以認定
    ，應予依法論科。
三、論罪科刑之理由：
(一)、按刑法上偽證罪，不以結果發生為要件，一有偽證行為，無
    論當事人是否因而受有利或不利之判決，均不影響其犯罪成
    立。而該罪所謂於案情有重要關係事項，則係指該事項有無
    ，足以影響於裁判結果者而言（最高法院71年臺上字第8127
    號判例要旨參照）。故所謂於案情有重要關係事項，應係指
    該事項有無，足以影響於裁判結果，並與案件真正事實相悖
    ，足以陷偵查或審判於錯誤危險者而言。蓋證人就此種事項
    為虛偽陳述，則有使偵查、裁判陷於錯誤之危險，故以之為
    偽證罪。本案被告於另案被告陳崑政被訴投票行賄罪案件偵
    查、審理時，虛偽證述不知香菇是何人所送、不知送香菇之
    目的云云，足以影響檢察官及法院對於陳崑政有無投票行賄
    犯行之認定，被告陳述之內容，自屬對案情有重要關係之事
    項。核被告所為，係犯刑法第168 條之偽證罪。
(二)、按被告所為應成立偽證罪，該罪為侵害國家法益之犯罪，其
    罪數應以訴訟之件數為準，被告雖先後2 度偽證，然僅1 件
    訴訟，應論以單純一罪（最高法院72年臺上字第3311號判例
    意旨可資參照）。本案被告雖先後於檢察官面前及臺灣高等
    法院臺南分院作證時虛偽陳述，但皆係於另案被告陳崑政被
    訴投票行賄罪乙案偽證，揆諸前開說明，應僅論以單純1 罪
    。又被告最後1 次偽證犯行係於96年5 月9 日，自應以此為
    其行為終止時，則本案自無何比較新舊法或減刑條例之適用
    ，併予指明。
(三)、按「犯第168 條至第171 條之罪，於所虛偽陳述或所誣告之
    案件，裁判或懲戒處分確定前自白者，減輕或免除其刑。」
    刑法第172 條定有明文。又「刑法第172 條偽證罪自白減輕
    或免除其刑之規定，所謂於虛偽陳述之案件裁判確定前自白
    者，係指於案情有重要關係之事項，為虛偽陳述後，而自白
    其陳述係屬虛偽者而言。」最高法院72年臺上第3311號著有
    判例可資參照。經查，另案被告陳崑政被訴投票行賄罪乙案
    ，仍由臺灣高等法院臺南分院審理中，被告於所虛偽陳述之
    案件裁判確定前，自白其陳述係屬虛偽，應依刑法第172 條
    規定減輕其刑。
(四)、爰審酌被告竟因個人一己之私、人情壓力，迭於檢察官面前
    及法院審理時虛偽作證，罔顧法律上應為真實陳述之義務，
    為維護另案被告陳崑政，而為虛偽陳述，其影響真實發現及
    對犯罪審判甚大，又刑事訴訟法採行改良式當事人進行主義
    ，對於犯罪事實之認定，除依憑物理性證據認定外，諸多仰
    賴被告以外之人供述證據，自不容被告以外之人，於法院作
    證時任意為不實供述，因而妨害法院依正當法律程序，為真
    實發現及人權保障，且在賄選案件審理中，更是需要仰賴證
    人之供述認定被告有無檢察官所指之犯行，但常因證人供詞
    之反覆，使此類型案件來回更審，耗費大量司法資源，觀之
    前案已經最高法院發回更審2 次甚明，被告1 人反覆無常的
    證詞，耗費司法資源甚大，然被告於本院審理時坦承犯行，
    犯後態度尚稱良好，又其年識已高，心理深受人情壓力，且
    智識能力等一切情狀，量處如主文所示之刑。
(五)、本案被告未曾受有期徒刑以上刑之宣告，有臺灣高等法院被
    告前案紀錄表在卷可憑，因一時人情壓力，短於思慮，致觸
    犯本案犯行，然被告犯後亦已誠心悔悟，坦承犯行，況經此
    偵審程序，又為科刑教訓，應能知所警惕而無再犯之虞，本
    院認其所受刑之宣告以暫不執行為適當，併宣告緩刑3 年，
    並命其自本判決確定之日起1 個月內，向公庫支付如主文所
    示之金額，以啟自新。
四、應適用之法律：
    依刑事訴訟法第273 條之1 第1 項、第299 條第1 項前段，
    刑法第168 條、第172 條、第74條第1 項第1 款、第2 項第
    4 款，判決如主文。
本案經檢察官黃顗雯到庭執行職務。
中    華    民    國    97    年    5     月    26    日
                  刑事第五庭  法  官  藍家偉
以上正本證明與原本無異。
如不服本判決，應於判決送達後10日內，向本院提出上訴狀。（
須附繕本）
                              書記官  王雪招
中    華    民    國    97    年    5     月    26    日
附錄本案論罪科刑法條全文：
刑法第168 條：
於執行審判職務之公署審判時或於檢察官偵查時，證人、鑑定人
、通譯於案情有重要關係之事項，供前或供後具結，而為虛偽陳
述者，處七年以下有期徒刑。


司法院資訊處製作；財團法人民間司法改革基金會備份。
